臺灣臺南地方法院民事裁定
                                 110年度消債更字第406號 
聲  請  人
即債 務 人  溫明玉  
上列當事人因消費者債務清理事件聲請更生，本院裁定如下：
    主    文
債務人溫明玉自民國一一一年二月十四日下午五時起開始更生程
序，並命司法事務官進行本件更生程序。
    理    由
一、按債務人不能清償債務或有不能清償之虞，且無擔保或無優
    先權之債務總額未逾新臺幣（下同）1,200萬元者，於法院
    裁定開始清算程序或宣告破產前，得向法院聲請更生；債務
    人對於金融機構負債務者，在聲請更生或清算前，應向最大
    債權金融機構請求協商債務清償方案，或向其住、居所地之
    法院或鄉、鎮、市、區調解委員會聲請債務清理之調解；協
    商或調解成立者，債務人不得聲請更生或清算，但因不可歸
    責於己之事由，致履行有困難者，不在此限；法院開始更生
    程序之裁定，應載明其年、月、日、時，並即時發生效力；
    法院裁定開始更生或清算程序後，得命司法事務官進行更生
    或清算程序；必要時，得選任律師、會計師或其他適當之自
    然人或法人1人為監督人或管理人，消費者債務清理條例第3
    條、第42條第1項、第45條第1項、第151條第1項、第7項、
    第16條第1項分別定有明文。
二、本件聲請意旨略以：債務人積欠無擔保或無優先權債務總額
    約2,855,422元，為清理債務，向最大債權金融機構中國信
    託商業銀行股份有限公司（下稱中信銀行）請求協商債務清
    償方案，協商不成立。債務人目前每月薪資為25,500元，扣
    除每月生活費外，尚需支付父母及子女之扶養費，已無能力
    再清償前揭債務，且名下並無任何財產，所欠債務未逾1,20
    0萬元，亦未經法院裁定開始清算程序或宣告破產。為此，
    爰依消費者債務清理條例提出本件更生之聲請等語。
三、經查：
  ㈠債務人為一般消費者，5年內未從事營業活動，積欠無擔保或
    無優先權債務總額未逾1,200萬元，前為清理債務，曾向最
    大債權金融機構中信銀行請求協商債務清償方案，中信銀行
    未提出還款方案，業據債務人提出財產及收入狀況說明書、
    債權人清冊、債務人清冊、財團法人金融聯合徵信中心當事
    人綜合信用報告及前置協商不成立通知書為證（見本院卷第
    37至42、49頁），是債務人無擔保或無優先權之債務總額未
    逾1,200萬元，且提起本件更生聲請前，已踐行前置協商程
    序而調解不成立之事實，應堪認定。
  ㈡債務人主張其任職於○○股份有限公司，每月薪資約25,500元
    乙節，有薪資明細與勞工保險被保險人投保資料表（見本院
    卷第47至48、51至57頁）在卷可證，且其名下並無其他資產
    ，亦有全國財產稅總歸戶財產查詢清單、稅務電子閘門財產
    所得調件明細表（見本院卷第35、85至89頁）在卷可憑。基
    此，債務人主張每月薪資收入約25,500元之事實，堪屬可採
    ，故其償債能力自應以上開薪資為據。
  ㈢按消費者債務清理條例立法目的係為使不幸陷入經濟困境之
    人得以清理債務、重建生活，並在清理債務過程中能適度保
    有符合人性尊嚴之最低基本生活所需，而非維持債務人過去
    慣常之寬裕生活型態，否則非僅有悖於消費者債務清理條例
    之意旨，更係將債務人因個人浪費或財務管理失控之風險不
    當轉嫁予金融機構負擔，顯非公允。故為妥適調整債務人與
    債權人及其他利害關係人間之權利義務關係，保障債權人獲
    得公平受償，並謀求消費者經濟生活之重建復甦機會，法院
    對於債務人每月必要生活費用之數額，自不可僅以債務人之
    主張為斷，而應參酌消費者債務清理條例消第64條之2第1項
    關於同條例第64條第2項第4款所稱必要生活費用之認定標準
    定之，方屬允洽。次按，債務人必要生活費用，以最近一年
    衛生福利部或直轄市政府所公告當地區每人每月最低生活費
    1.2倍定之，消費者債務清理條例第64條之2第1項定有明文
    。復按債務人為使其有經濟復甦更生之機會，自應以誠實及
    信用之原則面對自己之債務，積極勉力謀求更生償債方案，
    除應積極開源努力勤奮工作以增加收入償還債務外，尚須節
    流儉樸其生活需求而適當控制其生活費用支出，以達成勉力
    履行債務。而參酌臺南市民國111年度之每人每月最低生活
    費為14,230元，該生活費標準係按照政府最近1年平均每人
    消費支出（包括食品費、衣著鞋襪費、房租水電費、家居管
    理費、醫療保健費、交通通訊費、娛樂教育費及雜項支出）
    百分之60訂定，故消費者債務清理條例事件之債務人每月生
    活費標準自堪以最近1年衛生福利部或直轄市政府所公告當
    地區每人每月最低生活費1.2倍即17,076元計之【計算式：1
    4,230×1.2】。債務人主張其每月生活必要支出費用平均為1
    4,099元【計算式：水電瓦斯1,000元＋三餐費用6,000元＋油
    資1,000＋手機費599元＋生活雜支2,000元＋房租3,500元】（
    見本院卷第19頁），未逾越首揭標準17,076元，從而，其每
    月個人生活必要支出自堪以14,099元為據。
  ㈣查債務人育有1子，為91年出生，債務人之父母各為28、31年
    出生，名下均無所得、財產資料，有戶籍資料、稅務電子閘
    門財產所得調件明細表（見本院卷第79至83、91至107頁）
    在卷可查，堪認有受債務人扶養之必要，則依上開每月必要
    生活支出為基準，債務人主張每月支出扶養費各2,000元、2
    ,000元、6,000元，核屬適當，堪認應納入支出之範圍內。
  ㈤最大債權金融機構中信銀行出具之前置協商不成立通知書上
    記載無法負擔任何還款條件，以現行金融機構實務上就無擔
    保債務所能提供最優惠之還款方案「分180期、利率0%」，
    並依債權人清冊所載全體債權人之現存債權金額2,855,422
    元計算，則債務人每月需支付協商金額約為15,863元【計算
    式：2,855,422元/180期】。債務人每月所得25,500元，扣
    除每月生活基本費用14,099元及扶養費用10,000元後，僅剩
    餘額1,401元【計算式：25,500元－14,099元－10,000元】，
    顯無法負擔上開最優惠債務清償方案，是堪認債務人已達不
    能清償債務之程度。
四、綜上所述，依債務人之收入財產及必要生活支出之情形，已
    有不能清償債務之情形，且其係一般消費者，未從事營業，
    無擔保或無優先權之債務未逾1,200萬元，亦曾踐行前置協
    商程序而協商不成立，復未經法院裁定開始清算程序或宣告
    破產（見本院卷第71頁），又查無消費者債務清理條例第6
    條第3項、第8條或第46條各款所定應駁回更生聲請之事由存
    在，則本件債務人聲請更生，於法應屬有據。
五、末按，法院裁定開始更生或清算程序後，得命司法事務官進
    行更生或清算程序，必要時得選任律師、會計師或其他適當
    之自然人或法人一人為監督人或管理人，消費者債務清理條
    例第16條第1項定有明文。本件既經本院裁定開始更生程序
    ，爰併依前開規定，命司法事務官進行更生程序。
中　　華　　民　　國　　111 　年　　2 　　月　　14　　日
                  消債法庭    法  官  田幸艷
上開裁定正本核與原本無異。
本裁定不得抗告。
本裁定已於111年2月14日下午5時公告。
中　　華　　民　　國　　111 　年　　2 　　月　　14　　日
                              書記官  駱映庭